臺灣臺北地方法院刑事判決　　　　　　 95年度重訴字第143號
　　公　訴　人　臺灣臺北地方法院檢察署檢察官
　　被　　　告　丙○○
　　指定辯護人　本院公設辯護人丁○○
上列被告因殺人等案件，經檢察官提起公訴（95年度偵字第1510
3號），本院判決如下：
    主  文
丙○○犯殺人罪，處有期徒刑拾貳年。又犯傷害罪，處有期徒刑
拾月。應執行有期徒刑拾貳年陸月。
    事  實
一、丙○○於民國95年7月13日晚間11時20分許，在其友人陳錫
    成位於臺北市○○區○○街32之1號2樓住處，因酒後與陳錫
    成發生口角爭執，陳錫成之母親乙○○見2樓有爭執聲，便
    上2樓，丙○○竟基於傷害之故意，將乙○○推下樓。嗣二
    人仍繼續爭吵，陳錫成先取住處之水果刀（檢察官誤載係丙
    ○○取刀之事實），刺傷丙○○胸部（5公分）、頸部（2公
    分）及背部（4公分），丙○○則自後勒住陳錫成奪刀後，
    陳錫成對其不法侵害已經過去，竟基於殺人之故意，持刀刺
    殺陳錫成之胸部、腹部等人體要害部位共18刀（檢察官誤載
    為16刀），致使陳錫成因全身銳創並因胸廓單一致命刺創引
    起右側血胸、呼吸性休克死亡。乙○○於第2次上樓見丙○
    ○刺殺陳錫成時，欲加以阻止，丙○○竟接續前開傷害之故
    意，以刀傷害乙○○，致乙○○因前開遭推下樓及被刀刺傷
    等傷害行為，受有右手切割傷4X1X1公分併韌帶及血管斷裂
    、左腳切割傷3X0.5X0.5公分、頭部外傷、舌頭0.2公分撕裂
    傷及流鼻血等傷害。乙○○報警後，丙○○亦趁隙逃離現場
    ，惟仍經警於95年7月13日晚間11時30分，在臺北市○○區
    ○○街23號2樓查獲。
二、案經陳錫成之配偶郭曉丹、乙○○訴由臺北市政府警察局萬
    華分局報請臺灣臺北地方法院檢察署檢察官偵查起訴。
    理  由
一、被告丙○○對於檢察官起訴書證據清單所列證據之證據能力
    ，除否認乙○○於警詢陳述之證據能力外，均不爭執其證據
    能力（見本院95年12月1日準備程序筆錄），經本院審認該
    等證據，尚無不得為證據之情形，故除乙○○警詢陳述外之
    證據均有證據能力，首開敘明。
二、訊據被告丙○○對於傷害乙○○之事實坦認不諱，核與證人
    乙○○於審判時之證言大致相符（見本院96年1月16日審判
    筆錄），復有臺北市政府消防局救護紀錄、國立台灣大學醫
    學院附設醫院診斷證明書在卷可證，被告傷害乙○○之犯行
    已堪認定。
三、訊據被告丙○○雖不否認有以刀刺陳錫成之行為，但辯稱係
    正當防衛，其辯稱略以：
    (一)依據市立聯合醫院仁愛院區被告經急診救醫後所開具之診
      斷證明書上記載被告受有「胸部傷口5公分、左側血胸；
      頸部傷口2公分、背部傷口5公分」，足資證明被告當時所
      受到的傷害是穿刺傷，而該穿刺傷是死者陳錫成持刀所傷
      ，故被告係因遭陳錫成持刀刺傷後，方奪刀正當防衛
    (二)被告持刀刺殺陳錫成，僅有二刀有致命危險，並非連續猛
      刺被害人，應無殺人之犯意。
四、然查：
    (一)被告以水果刀刺殺陳錫成，致陳錫成死亡之事實，除有現
      場目擊證人乙○○於審判中之證言外，復有告訴人郭曉丹
      之指訴、臺北市政府消防局救護紀錄表、臺北市立聯合醫
      院急診病歷、死亡通知單、案發現場照片、相驗筆錄、法
      醫驗斷書及法醫研究所鑑定書在卷可證，被告殺人之犯行
      ，已甚明確。
    (二)雖被告為正當防衛之辯解，但據法醫相驗報告，陳錫成胸
      、腹遭刺殺共計18刀（見95年度相字第548號卷第76頁，
      共有編號A至編號R等18處傷口，且均為切割傷或穿刺傷）
      。
      1.其中傷口編號A部分，位離足底126公分，中線右側5公
        分處有銳器穿刺傷達開口4乘2公分，閉口達5.5公分，
        並穿過第3、4肋間，造成肋骨斷裂分離，右中、下葉有
        穿刺傷而止於下葉深層，並穿刺深度達11公分，並造成
        右側血胸，為致命傷。
      2.其中傷口編號B部分，位離足底95.5公分處，位於肚臍
        左上方，有8乘1公分銳器穿刺傷，並傷及腸系膜及胰膽
        界深度達10公分，惟無明顯出血，無腹血，為致命傷。
      3.由該份相驗報告可見被告總計殺陳錫成18刀，並有二刀
        穿刺達10公分、11公分，被告亦坦認當時搶走陳錫成的
        水果刀，則陳錫成不法侵害被告之狀態已經過去，如被
        告無殺人之犯意，被告何以再持刀刺殺陳錫成達18刀之
        多？由刀數達18刀，其中二刀深達10公分以上，俱可見
        被告奪刀後猶刺殺18刀尚非正當防衛，有殺人之犯意甚
        明。
    (三)雖被告辯稱犯殺人罪後，曾有向警方自首之事實，但據處
      理本案之警員，即證人何俊雄到庭證稱：當時看到被告時
      ，被告躺在地面上，因為他受傷，就將他送醫，他沒有說
      過什麼話。後來據死者母親告知殺他兒子的叫「紅毛」，
      被告丙○○正好有個「謀」字，和台語的紅毛很像，伊又
      在死者被殺前，曾在齊家餃子館看到被告及死者喝酒，再
      依據死者身上與被告所受的傷都是刀傷，發現被告及死者
      死亡的現場又很近，所以合理推斷是被告所為等語（見本
      院96年1月30日審判筆錄），另佐以甲○○○○到醫院做
      被告之警詢筆錄時，被告對於警員詢問「沒有什麼事為什
      麼會發生這樣的事？是不是有口角或其它事? 」、「你刀
      鞘放在他們家門前對不對？刀子放在哪裡? 」被告均未作
      答，直到警員問「你身上的傷被誰殺的」，被告方答以「
      阿扁啦（陳錫成綽號）」，並承認有殺害陳錫成之行為，
      ，此有錄音譯文在卷可憑（見95年度相字第548號卷第8頁
      ）。足徵被告尚非於犯罪未發覺前自首，尚與自首之要件
      不相符合。
    (四)綜上，被告之辯解尚非可採，被告犯行明確，應依法論科
      。
二、核被告丙○○所為，係犯刑法第271條第1項殺人罪及刑法第
    277條第1項傷害罪。被告雖於證人乙○○二次上樓時，有將
    證人乙○○推下樓或持刀砍傷之二個動作，但其主觀犯意上
    ，均係排除乙○○之干涉而傷之，應認為係一行為的二個動
    作，以接續犯論以一罪。被告犯殺人罪及傷害罪，該二罪間
    犯意互殊，罪質不同，顯係基於個別犯意而為，應分論併罰
    。爰審酌被告曾有違反麻醉藥品管理條例及竊盜之前科（均
    非累犯），此有臺灣高等法院被告前案紀錄表在卷可按，素
    行不佳；犯罪後雖坦認部分事實，但尚未賠償死者家屬及乙
    ○○受傷之損害，犯後態度不佳；被告與死者原為朋友，竟
    因酒後口角爭執持刀殺之，及本件係被害人先持刀攻擊被告
    ；乙○○受傷之程度；及被告行為之動機、手段、所生危害
    等一切情狀，分別量處如主文所示之刑，並定執行刑。
據上論斷，應依刑事訴訟法第299條第1項前段、刑法第271條第1
項、第277條第1項、第51條第5款，判決如主文。
本案經檢察官於知慶到庭執行職務
中　　華　　民　　國　　96　　年　　2 　　月　　13　　日
　　　　　　　　　刑事第六庭審判長法  官  周占春
                                  法  官  林晏如
                                  法  官  趙子榮
以上正本證明與原本無異。
如不服本判決，應於判決送達後10日內，向本院提出上訴狀。
　　　　　　　　　　　　　　　  　書記官　陳怡君
中　　華　　民　　國　　96　　年　　2 　　月　　13　　日
附錄本案論罪科刑法條全文：
中華民國刑法第271條
（普通殺人罪）
殺人者，處死刑、無期徒刑或 10 年以上有期徒刑。
前項之未遂犯罰之。
預備犯第 1 項之罪者，處 2 年以下有期徒刑。
中華民國刑法第277條
（普通傷害罪）
傷害人之身體或健康者，處3年以下有期徒刑、拘役或1千元以下
罰金。
犯前項之罪因而致人於死者，處無期徒刑或7年以上有期徒刑；
致重傷者，處3年以上10年以下有期徒刑。
